【裁判字號】    98,交抗,163
【裁判日期】    980730
【裁判案由】    聲明異議
【裁判全文】
臺灣高等法院臺南分院交通事件裁定     98年度交抗字第163號
抗  告  人
即受處分人  甲○○
上列抗告人因違反道路交通管理處罰條例案件，不服臺灣臺南地
方法院中華民國98年6月23日裁定（97年度交聲字第1229號），
提起抗告，本院裁定如下：
    主  文
抗告駁回。
    理  由
一、本件抗告意旨略以：(一)所謂「紅單」並未寫明罰款數目，且
    10月25日是例假日，抗告人10月30日至臺南監理所欲繳納罰
    款竟要價5100元，心中甚感不服。(二)上述違規處不是一交岔
    路口，且由北向南方向沒有岔口，而是呈140度的弧形線條
    ，交警經常躲藏在弧形隱轉彎處偷拍，有設置陷阱製造各項
    交通紛爭之嫌。(三)錄影帶第2秒出現之機車是他人機車，抗
    告人是隨著此人而行，此人卻未被攔停。(四)抗告人一直不知
    道輕型駕照不能騎乘重型125機車，請從輕處罰。(五)抗告人
    已失業多年，經濟狀況很差，希望用勞動服務來代替罰款。
    綜上，請撤銷原裁定云云。
二、原處分意旨略以：受處分人甲○○騎乘其所有之車牌號碼LV
    7-967號重型機車，於民國97年10月10日7時29分許，在臺南
    縣台一線與南一八一線交岔路口處，有行經燈光號誌管制之
    交岔路口闖紅燈，及領有輕型機器腳踏車駕駛執照駕駛重型
    機器腳踏車之違規行為，遭臺南縣警察局交通警察隊警員當
    場攔停製單舉發，嗣經移送機關即交通部公路總局嘉義區監
    理所臺南監理站  認其違規事證明確，依照道路交通管理處
    罰條例第53條第1項、第22條第1項第6款、第63條第1項第3
    款，及違反道路交通管理事件統一裁罰基準表之規定，各裁
    處異議人罰鍰新臺幣2700元、2400元，並記違規點數三點。
三、原裁定意旨略以：
(一)受處分人騎乘其所有之車牌號碼LV7-967號重型機車，於97
    年10月10日7時29分許，在臺南縣台一線與南一八一線交岔
    路口處，經警認其有行經燈光號誌管制之交岔路口闖紅燈，
    及領有輕型機器腳踏車駕駛執照駕駛重型機器腳踏車之違規
    行為，遭臺南縣警察局交通警察隊警員當場攔停製單舉發等
    情，有臺南縣警察局97年10月10日南縣警交字第M00000000
    號舉發違反道路交通管理事件通知單、受處分人之輕型機車
    駕駛執照影本及交通部公路總局嘉義區監理所臺南監理站嘉
    監南字第裁74-M00000000號違反道路交通管理事件裁決書各
    一份附卷可稽，且受處分人對其領有輕型機器腳踏車駕駛執
    照駕駛重型機器腳踏車違規行為部分並不爭執（詳原審卷第
    18頁），是受處分人領有輕型機器腳踏車駕駛執照駕駛重型
    機器腳踏車之違規行為，足堪認定。
(二)又證人即本件舉發之警員王江福於97年12月24日原審調查時
    到庭結證：本件係伊舉發，當時受處分人係騎乘重型機車，
    於違規地點在台一線由北往南，與南一八一線東西向之交岔
    路口沿台一線由北往南行駛，闖越紅燈等語明確（見原審卷
    第19頁）。復經原審於97年12月24日當庭勘驗案發時警員
    蒐證之攝影光碟，其結果為受處分人於尚未通過路口斑馬線
    時，該路口交通號誌燈號已轉換為紅燈，而受處分人仍繼續
    往前行駛穿越路口等情。則依上開勘驗之結果，復核與證人
    王江福上揭證述大致相符，堪認受處分人於行經該交岔路口
    時，該燈光號誌確為紅燈無誤，且受處分人確有闖越紅燈之
    情，甚為明確。
(三)另交通勤務警察或依法令執行交通稽查任務人員，開單舉發
    違反道路交通管理處罰條例所列之違規事實，經公路主管機
    關或警察機關所為之裁決處罰，本質上為行政處分，係公務
    員基於職務上權力，依法就特定之具體事件所為具公法上效
    果之單方行政行為，基於公務員為公法上行為具有公信力之
    原則，該行政行為當可被推定為真正，其據以依法處分之事
    實認定亦為正確無誤。本此公信原則，乃立法者賦予行政機
    關制定違反道路交通事件統一裁罰標準及處理細則，使執勤
    警員得當機處分以達其維護交通秩序、安全之行政目的。另
    本件警員王江福與受處分人間，並無怨隙，且係毫不相識之
    人，復經具結在卷，衡情應無設詞攀誣，或虛構違規事實陷
    害異議人之理！此外，本院亦查無任何證據足資證明執勤員
    警有捏造事實違法取締之情事存在，則執勤警員本其維護交
    通秩序、安全職責所為之舉發，自應受到合法、正確之推定
    。綜此，本件受處分人於前揭時、地騎乘上開機車，有行經
    燈光號誌管制之交岔路口闖紅燈，及領有輕型機器腳踏車駕
    駛執照駕駛重型機器腳踏車之違規行為，應堪認定。
(四)又依道路交通管理處罰條例第7條之2之規定以觀，依法應於
    一般道路至少一百公尺前，或於高速公路、快速公路至少三
    百公尺前，明顯標示設有固定或非固定之科學採證儀器者，
    以採證逕行舉發上開「行車速度超過規定之最高速限或低於
    規定之最低速限」之違規行為為限，就本件行經有燈光號誌
    管制之交岔路口闖紅燈違規行為之採證舉發，並無應於一定
    距離前明顯標示設有固定或非固定科學採證儀器之規定。又
    駕駛人駕駛車輛行駛於道路上，本應遵守道路交通號誌之禁
    制規定，縱道路交通主管機關未於特定路口前豎立警告標示
    ，亦應遵守號誌規定，不得違規闖紅燈。從而受處分人辯稱
    ：本件舉發違規地點前二百公尺，未有架設警示標示，員警
    在上述地點躲藏、偷拍，且時間是週六一大清早，人煙、車
    輛稀少云云，顯係卸責之詞，不足採信。另依道路交通安全
    規則第89條第1項第1款之規定，機車駕駛人本應在行車之前
    ，檢查機車是否煞車靈活有效，以避免道路交通危險之發生
    ，受處分人既係考領有駕駛執照之駕駛人，就上開道路交通
    安全規則之相關規定，不容受處分人諉稱不知。是本件受處
    分人騎乘上開重型機車，行經本件違規地點前，所駕駛距離
    非謂咫尺，受處分人自知其煞車老舊，竟未停車檢查、修復
    而仍繼續行駛，其所為已違反上開道路交通安全規則之規定
    ，自不得以其未檢查、修復上開機車煞車之行為，主張為闖
    紅燈違規事實之免責事由。
(五)另按違反道路交通管理事件之裁罰基準，係依駕駛人所駕車
    種為機器腳踏車、小型車、或大型車及「有無於期限內繳納
    罰鍰或逾越應到案期限之長短」予以分級處罰，各級罰鍰金
    額均有不同，此觀諸違反道路交通管理事件統一裁罰基準表
    之規定自明。而本件舉發違反道路交通管理事件通知單已載
    明應到案日期為「97年10月25 日前」，及在注意事項欄５
    、載明「應到案期限末日為星期日、國定假日或其他休息日
    時，以休息日之次日代之」，該舉發違反道路交通管理事件
    通知單並依法予受處分人當場簽名收受，受處分人當得根據
    該舉發通知單上之「應到案日期」及「應到案處所」等內容
    ，遵期到案繳交罰款，或對其違規之行為有陳述、爭執之機
    會。準此，本件應到案日期為97 年10月25日，又因該日為
    星期六，自應以其次星期一即97年10月27日為期間之末日，
    而受處分人遲至97年10月31日始到案陳述意見，有違反道路
    交通管理事件陳述單一紙在卷可憑，自已逾越上開應到案期
    限之規定無訛。從而，原處分機關認受處分人逾越應到案期
    限三十日內到案聽候裁決，依違反道路交通管理事件統一裁
    罰基準表之規定，各裁處受處分人罰鍰2700元、2400元，於
    法並無不合。
(六)末查，受處分人所述其失業已久，沒錢繳納罰款等理由係屬
    罰鍰執行層面問題，與原處分合法、允當與否無涉，尚非本
    院所得審酌，作為撤銷原處分之依據。倘受處分人因經濟狀
    況困難無法一次完納罰鍰，得依違反道路交通管理事件統一
    裁罰基準及處理細則第60條之規定，敘明理由向原處分機關
    機關申請分期繳納，惟受處分人尚難以其經濟能力不佳，無
    力繳納罰鍰為由，主張本件違規事件應予免責或降低罰鍰，
    併予敘明。
(七)綜上所述，移送機關依道路交通管理處罰條例第53條第1項
    、第22條第1項第6款、第63條第1項第3款，及違反道路交通
    管理事件統一裁罰基準表之規定，裁處受處分人罰鍰各2700
    元、2400元，並記違規點數三點，於法並無違誤。是本件受
    處分人之異議為無理由，應予駁回。
四、按汽車駕駛人，行經有燈光號誌管制之交岔路口闖紅燈者，
    處1800元以上5400元以下罰鍰，並予記違規點數三點；次按
    汽車駕駛人，領有輕型機器腳踏車駕駛執照，駕駛重型機器
    腳踏車者，處1800元以上3600元以下罰鍰，並禁止其駕駛。
    道路交通管理處罰條例第53條第1項、第22條第1項第6款、
    第63條第1項第3款分別定有明文。
五、經查：
(一)本件抗告人即受處分人表示「紅單」上並未寫明罰款數目，
    就其逾越應到案期限致遭裁處較高罰鍰再為爭執，惟按違反
    道路交通管理事件之裁罰基準，係依駕駛人所駕車種為機器
    腳踏車、小型車、或大型車及「有無於期限內繳納罰鍰或逾
    越應到案期限之長短」予以分級處罰，各級罰鍰金額均有不
    同，此觀諸違反道路交通管理事件統一裁罰基準表之規定自
    明，是舉發員警於舉發當時既無從預知受處分人是否逾越到
    案期限及逾越長短，自無從得知受處分人將受裁處之金額若
    干，而於舉發違反道路交通管理事件通知單先為載明。又
    本件舉發違反道路交通管理事件通知單已載明應到案日期為
    「97年10月25日前」，及在注意事項欄５、載明「應到案期
    限末日為星期日、國定假日或其他休息日時，以休息日之次
    日代之」，該舉發違反道路交通管理事件通知單並依法予受
    處分人當場簽名收受，受處分人當得根據該舉發通知單上之
    「應到案日期」及「應到案處所」等內容，遵期到案繳交罰
    款，或對其違規之行為有陳述、爭執之機會。查本件應到案
    日期為97年10月25日，又因該日為星期六，自應以其次星期
    一即97年10月27日為期間之末日，並未因到案日期為例假日
    而損及受處分人之期限利益，然受處分人卻遲至97年10月31
    日始到案陳述意見，顯已逾越上開應到案期限之規定，原處
    分機關以受處分人逾越應到案期限三十日內到案聽候裁決，
    依違反道路交通管理事件統一裁罰基準表之規定，各裁處受
    處分人罰鍰2700元、2400元，經核於法並無不合。
(二)抗告人復爭執員警係於舉發地點躲藏、偷拍，惟依道路交通
    管理處罰條例第7條之2規定，應於一般道路至少一百公尺前
    ，或於高速公路、快速公路至少三百公尺前，明顯標示設有
    固定或非固定之科學採證儀器者，以採證逕行舉發上開「行
    車速度超過規定之最高速限或低於規定之最低速限」之違規
    行為為限，原審裁定就此已詳予說明。本件行經有燈光號誌
    管制之交岔路口闖紅燈違規行為之採證舉發，並無應於一定
    距離前明顯標示設有固定或非固定科學採證儀器之規定，又
    駕駛人駕駛車輛行駛於道路上，本應遵守道路交通號誌之禁
    制規定，縱道路交通主管機關未於特定路口前豎立警告標示
    ，亦應遵守號誌規定，不得違規闖紅燈，是抗告人所辯自無
    可採。
(三)抗告意旨雖稱錄影帶第2秒出現之他人機車未遭攔停，然依
    原審於97年12月14日當庭勘驗案發時警員蒐證之錄影光碟結
    果，抗告人確於尚未通過路口斑馬線時，該路口交通號誌燈
    號已轉換為紅燈，而抗告人仍繼續往前行駛穿越路口，依上
    開勘驗結果，堪認抗告人於行經該交岔路口時，該燈光號誌
    確為紅燈無誤，抗告人確有闖越紅燈之違規行為，甚為明確
    。至其他違規行為人未及遭員警攔停，與抗告人是否構成違
    規行為並無干涉，抗告意旨以此為由提起抗告，自無理由。
(四)抗告人雖稱其不知僅領有輕型機器腳踏車駕駛執照不能騎乘
    重型機器腳踏機車，請求從輕處罰，惟按汽車駕駛人，領有
    輕型機器腳踏車駕駛執照，駕駛重型機器腳踏車者，處1800
    元以上3600元以下罰鍰，並禁止其駕駛，道路交通管理處罰
    條例第22條第1項第6款定有明文。抗告人既係考領有駕駛執
    照之駕駛人，就上開道路交通管理處罰條例之相關規定，不
    容受處分人諉稱不知，是抗告人以此主張資為其違規行為之
    減輕罪責事由，自無可採。
(五)又查抗告人所述失業多年等經濟情況，係屬罰鍰執行層面問
    題，與原處分合法、允當與否無涉，原審裁定前已敘明，倘
    受處分人因經濟狀況困難無法一次完納罰鍰，得依違反道路
    交通管理事件統一裁罰基準及處理細則第60條之規定，敘明
    理由向原處分機關機關申請分期繳納，惟受處分人尚難以其
    經濟能力不佳，無力繳納罰鍰為由，主張本件違規事件應予
    免責或降低罰鍰，亦無從以勞動服務代替罰款，是抗告人執
    此為由提起抗告，非有理由。
六、綜上所述，原審以抗告人違規行為足堪認定，認原處分機關
    依道路交通管理處罰條例第53條第1項、第22條第1項第6款
    、第63條第1項第3款，及違反道路交通管理事件統一裁罰基
    準表之規定，裁處受處分人罰鍰各2700 元、2400元，並記
    違規點數三點，於法並無違誤，經核並無不合。抗告意旨所
    舉各情，核均無理由，應予駁回。
七、據上論結，應依道路交通案件處理辦法第26條，刑事訴訟法
    第412條，裁定如主文。
中    華    民    國    98    年    7     月    30    日
                  刑事第四庭    審判長法  官  吳志誠
                                      法  官  高明發
                                      法  官  羅心芳
以上正本證明與原本無異。
不得抗告。
                                      書記官  蔡振豐
中    華    民    國    98    年    7     月    31    日


司法院資訊處製作；財團法人民間司法改革基金會備份。
